臺灣高雄地方法院刑事判決　　　　　　　96年度重訴字第60號
公　訴　人　臺灣高雄地方法院檢察署檢察官
被　　　告　乙○○
　　　　　　　　　　（
選任辯護人　張賜龍律師
上列被告因殺人案件，經檢察官提起公訴（96年度偵字第5268號）
，本院判決如下：
    主  文
乙○○殺人，處有期徒刑壹拾貳年，褫奪公權陸年。減為有期徒
刑陸年，褫奪公權參年。扣案之生魚片刀壹支（含紙刀套壹只）
沒收。
    事  實
一、乙○○與甲○○原係男女朋友關係，2 人於民國95年初協議
    分手後，仍保持聯絡並經常碰面，嗣乙○○於96年2 月9 日
    下午3 時許，駕駛其向不知情之友人林良重所借車牌號碼65
    36-MK 號自小客車自臺東縣返回高雄，並於同日下午6 時許
    ，於途中以電話與甲○○聯繫，得知甲○○在其位於高雄縣
    夢裡鄉○○村○○路89之3 號10樓住處，且因感覺甲○○說
    話態度有異狀，遂直接駕車前往甲○○住處欲探訪甲○○，
    迨於同日晚間7 時50分許，乙○○抵達甲○○上開住處之地
    下室停車場（即高雄縣鳥松鄉○○村○○路81號）後，見甲
    ○○及崔力偉2 人在地下停車場逃生梯間角落，乙○○認崔
    力偉係甲○○之新男友，遂在甲○○與崔力偉走至逃生梯間
    時，上前質問甲○○「你們在做什麼？」、「就是他？」等
    語，甲○○立刻答以「不是」等語，並要乙○○不要誤會，
    乙○○乃朝崔力偉伸手，但遭崔力偉以手阻擋，2 人隨即發
    生扭打，在旁之甲○○因無力將2 人隔開，遂獨自上樓至管
    理室向該大樓值班之保全人員吳昆德求助，吳昆德乃立即撥
    打110 表示該處發生打架事件，請求警員到場處理。其間乙
    ○○於扭打過程中因不敵崔力偉，跑回上開自小客車停放處
    欲駕車離開，適見車內置有其平日料理所用之生魚片刀1 支
    （全長38公分、刀柄13公分、刀刃15公分），竟持上開生魚
    片刀折回逃生梯間找崔力偉，其明知以生魚片刀用力刺向人
    體脆弱之頭部、頸部、胸部、腹部、背部等部位，足以致人
    於死，竟仍基於殺人之犯意，持刀刺向崔力偉之頭部、頸部
    、胸部、腹部、背部，造成崔力偉受有左額部向左耳2 刀切
    割傷（長達8 公分）、頸部由右向左5 公分、9 公分、7 公
    分之割傷3 處、胸部中央4.5 公分割刺傷、胸部中央偏右高
    125 公分處3.5 公分刺傷、胸部下方向左、向下至高117 公
    分處割12公分刺傷（造成下方肝臟7 乘3 公分割裂傷及橫膈
    膜6 乘3 公分割裂傷）、左下腹14公分割傷及1 公分刺傷、
    右肩背7 公分割傷、右腰背10公分割傷及尾端接連7 公分割
    刺傷（刀徑由右側第7 及第8 肋間形成3.5 乘1.5 公分穿刺
    口進入右肋膜腔，並造成右肺門脈區1 公分之割傷），致崔
    力偉因受有多處銳器割刺傷大出血引發低容積性休克，經送
    往財團法人長庚紀念醫院高雄分院（下稱高雄長庚醫院）急
    救無效，於同日晚間9 時30分宣告不治死亡。而乙○○則於
    同日晚間8 時9 分許，上開犯罪後尚未被發覺前，先上樓以
    其所有之0000000000號行動電話撥打110 ，向員警表明其為
    行為人，並換下沾有血跡之衣、褲，迄於同日晚間8 時10分
    許救護車抵達現場後，乙○○復至地下室案發現場，向員警
    表示崔力偉為其所殺害，並帶領員警至上開自小客車取出上
    開生魚片刀1 支（含紙刀套1 只）。
二、案經被害人崔力偉之妻丙○○訴由高雄縣政府警察局仁武分
    局報告臺灣高雄地方法院檢察署檢察官偵查起訴。
    理  由
一、本件關於證據能力之判斷：
  (一)、按「被告以外之人於審判外之言詞或書面陳述，除法律有
      規定者外，不得作為證據」，刑事訴訟法第159 條第1 項
      定有明文。本件證人甲○○於警詢中所言，係被告以外之
      人於審判外之陳述，且無刑事訴訟法第159 條之2 、第15
      9 條之3 各款所定可信之特別情況，依上開條文規定，尚
      不得作為證據。
  (二)、按「被告以外之人於審判外之陳述，雖不符前4 條之規定
      ，而經當事人於審判程序同意作為證據，法院審酌該言詞
      陳述或書面陳述作成時之情況，認為適當者，亦得為證據
      」、「當事人、代理人或辯護人於法院調查證據時，知有
      第159 條第1 項不得為證據之情形，而未於言詞辯論終結
      前聲明異議者，視為有前項之同意」，刑事訴訟法第159
      條之5 第1 、2 項分別定有明文，而上開規定之立法意旨
      在於傳聞證據未經當事人之反對詰問予以核實，原則上先
      予排除，惟若當事人已放棄詰問或未聲明異議，基於證據
      資料愈豐富，愈有助於真實發現之理念，且強化言詞辯論
      主義，法院自可承認該傳聞證據例外擁有證據能力。經查
      ，證人吳昆德於警詢中之陳述，及卷附臺灣高雄地方法院
      檢察署勘（相）驗筆錄、相驗屍體證明書、相驗報告書、
      法務部法醫研究所鑑定報告書、高雄縣政府消防局鳥松分
      隊救護紀錄表、高雄長庚醫院到院前死亡病患紀錄表、急
      診病歷、醫囑單、急診護理紀錄、高雄縣政府警察局指揮
      中心受理110 報案紀錄單、高雄縣政府警察局仁武分局函
      所附職務報告、受理各類案件紀錄表等文件，雖均係被告
      以外之人於審判外之陳述，性質上屬傳聞證據，惟均經檢
      察官、被告及辯護人同意作為證據，又本院審酌上開言詞
      及書面陳述作成時之情況，並查無其他不法之情狀，足認
      為得為本案之證據，依刑事訴訟法第159 條之5 之規定具
      有證據能力。
二、訊據被告乙○○對伊於上揭時、地持刀刺殺被害人崔力偉多
    刀，致被害人傷重不治死亡之事實均坦承不諱。經查：
  (一)、被告自承當天伊開車自臺東南下，途中與甲○○通電話，
      覺得甲○○說話吞吞吐吐，便決定欲找甲○○，伊駕車駛
      入甲○○住處之地下室停車場約10分鐘後，看見甲○○與
      被害人2 人走至逃生梯間，有親密動作，伊便上前質問2
      人在做什麼，並與被害人發生扭打，而甲○○一直叫伊與
      被害人不要這樣，並往樓上跑去，後因伊打不過被害人，
      便跑回車上欲開車離開，見車上有生魚片刀，因覺自己的
      男性尊嚴受到傷害，遂再持刀返回逃生梯間找被害人，並
      與被害人扭打，被害人見伊持刀，上前欲搶下刀子，伊便
      以嘴咬被害人手腕，被害人手放開後，伊順勢刺了被害人
      2 刀，之後被害人再與伊扭打，伊又朝被害人頸部砍2 刀
      ，2 人持續扭打在一起，迨2 人分開時，被害人倒地，伊
      看見地上有一灘血，並大喊「趕快叫救護車」等語，後來
      伊回到車上拿行動電話，但地下室收不到訊號，伊便搭電
      梯上10樓甲○○之住所打電話報案自首，並換下沾有血跡
      之衣褲後，再搭電梯下樓至案發現場，向在場之警方坦承
      被害人係伊所殺等情明確（見警卷第4-10頁、偵卷第8 、
      32-33 頁、聲羈卷第5-6 頁、本院卷第74-75 頁）。而證
      人甲○○於偵查及本院審理時具結證稱其與被告之前是男
      女朋友關係，但2 人於95年初即正式分手，被告之後仍常
      以朋友名義與其見面，且一直想要復合，案發當日其因工
      作緣故，與被害人相約在住處中庭的涼亭談房屋買賣對保
      的事，被害人要拿已成交之房屋內物品至其住處寄放，其
      便要被害人將車停至其住處之停車場，迨其與被害人一起
      將東西取下後，被害人便說要去載女兒，並先送其走入逃
      生梯間，此時被告開門進入逃生梯間，問其「就是他？」
      ，其答「不是」，並請被告不要誤會，被告復轉頭對被害
      人說「你就是崔先生？」，之後被告與被害人2 人就互相
      伸手，被告先伸手，被害人就出手去擋，2 人就互相抱在
      一起，其沒辦法扳開，便上樓叫管理員，後來其與該名管
      理員下樓時，管理員對其說「不要動他，他很嚴重」，其
      等便趕快上樓報警等語（見偵查卷第20-22 頁），核與證
      人即當日值班管理員吳昆德證述當天晚間7 時54分，甲○
      ○跑過來說地下室有人在打架，要其下去勸架，其便至地
      下停車場223 號停車位旁之逃生梯內，發現1 名男子躺臥
      在該地點，四周都是血，甲○○在其後方，其便立刻跑到
      管理室打電話報案及打119 ，這是第2 次報案，其於尚未
      下樓之前，便有打電話報案說有人在打架，其並未看見被
      害人被殺害的情形，其到地下室門前時，並未下去，是在
      上面看，只看見被害人躺在逃生梯上，四周都是血，人也
      不動等情（見警卷第37-38 頁、相驗卷第28頁）亦相符合
      。足認被告上開自白，尚與事實相符而堪採信。是被告確
      有持刀砍殺被害人，造成被害人流血倒地，應可認定。
  (二)、本件被害人身受多處刀傷，即：１、頭部：左額部向左耳
      有2 刀切割傷，長達8 公分，伴有周皮下組織出血。２、
      頸部：由右向左分佈有割傷3 處，分別為5 公分、9 公分
      及7 公分。３、胸部：於胸部中央有一割刺傷4.5 公分，
      刀徑向下經左側第二肋骨及胸骨交界進入胸腔，於右肺動
      脈切出公分之割裂口。於中央偏右高125 公分處有一3.5
      公分之刺傷，其下方向左、向下至高117 公分處有一長12
      公分之割刺傷，刀徑經過右側第六及第七肋骨之軟骨部造
      成下方肝臟7 乘3 公分割裂傷及橫膈膜6 乘3 公分之割裂
      傷。４、腹部：左下腹有一14公分之割傷及1 公分之刺傷
      ，深及皮下組織。５、背部：右肩背有一割傷7 公分，右
      腰背有一割傷10公分，其尾端接連有一7 公分之割刺傷，
      刀徑由右側第七及第八肋間形成一3.5 乘1.5 公分之穿刺
      口進入右肋膜腔。並造成右肺門脈區1 公分之割傷。被害
      人死亡之原因係多處銳器割刺傷大出血所引發低容積性休
      克死亡，其合併之血氣胸為加速死亡之原因，但均為同一
      事件所造成，由其刀徑及方向推測被告應為右手持單刃刀
      攻擊被害人之事實，業經臺灣高雄地方法院檢察署檢察官
      督同法醫師相驗屬實，並經法務部法醫研究所鑑定無訛，
      此有臺灣高雄地方法院檢察署法醫驗斷書、相驗屍體證明
      書、法務部法醫研究所96醫鑑字第0961100252號解剖報告
      書及鑑定報告書各1 份、被害人解剖相片附卷足稽。是被
      告乙○○於上開時、地，持扣刀砍刺被害人頭、頸、胸、
      腹及背部多刀，致被害人大量出血不治死亡之事實，堪以
      認定。
　(三)、按「刑法上殺人罪與傷害人致死罪之區別，本視加害人有
      無殺意為斷，被害人所受之傷害程度，固不能據為認定有
      無殺意之唯一標準，但加害人之下手情形如何，於審究犯
      意方面，仍不失為重要參考資料」，最高法院20年非字第
      104 號著有判例意旨可資參照。另按人體頭、頸、胸、腹
      部均係人體主要血管及器官所在，以利刃刺入，足以導致
      死亡，此為眾所週知之事實，被告對此亦無不知之理。本
      件被告因見被害人與其前女友甲○○同行，且見2 人有親
      蜜動作，情緒實已激動難當，而其於扭打過程中復因無法
      抵擋被害人而只得跑回車上後，尤為怒不可抑，又其持刀
      砍刺被害人頭、頸、胸、腹、背部多刀，深度甚至進入胸
      腔造成肺動脈割裂口，且傷及肝臟及橫膈膜，足見被告當
      時用力之猛，且其當時復非刺入1 刀隨即停手，益徵被告
      當時確有致被害人於死之犯意甚明。
  (四)、此外復有高雄縣警察局指揮中心受理110 報案紀錄單3 紙
  　  、案發現場及扣押物相片15幀附卷可憑，及生魚片刀1 支
　　　（含紙刀套1 只）、黑色背包1 個、衣褲各1 件扣案可證
      。本件事證明確，被告殺人犯行，堪以認定。
三、核被告乙○○所為，係犯刑法第271 條第1 項之殺人罪。本
    件被告於行為後尚未被發覺前，即先以行動電話撥打110 ，
    向員警表明其殺人，嗣員警據報到場尚未知悉行為人為何人
    之前，復主動向員警表示被害人為其所殺害，並帶領員警至
    上開自小客車取出上開生魚片刀1 支（含紙刀套1 只）乙節
    ，有上開報案紀錄單及員警涂士明職務報告各1 紙在卷可稽
    ，其於犯罪未被發覺前向警察機關自首，應依刑法第62條前
    段之規定，減輕其刑。爰審酌被告因感情糾紛，不知理性自
    制，竟持刀逞兇，手段兇暴，並因而致被害人死亡，造成無
    可挽救之遺憾，使被害人家屬痛失至親，且對社會治安之危
    害甚鉅，惟念被告犯後立即自首，且於偵、審程序中始終坦
    承一切犯行，然迄今仍未與被害人家屬達成和解，賠償被害
    人家屬之損失等一切情狀，酌情量處如主文所示之刑，並依
    其所犯殺人之犯罪性質，認有宣告褫奪公權之必要，併宣告
    被告褫奪公權6 年。扣案之生魚片刀1 支（含紙刀套1 只）
    ，係被告所有供其殺人所用之物，應依刑法第38條第1 項第
    2 款宣告沒收。至扣案之背包1 個及衣、褲各1 件，雖係被
    告所有，惟均係被告平日所攜帶及穿著之衣物，尚非供本件
    犯罪之用，自毋庸宣告沒收，併此敘明。
四、末按「犯罪在民國96年4 月24日以前者，除本條例有規定外
    ，有期徒刑、拘役或罰金，減其刑期或金額二分之一」、「
    依本條例應減刑之罪，經宣告褫奪公權逾1 年者，其褫奪公
    權，比照主刑減刑標準定之，其期間不得少於1 年」、「依
    本條例應減刑之罪，未經判決確定者，於裁判時，減其宣告
    刑。依前項規定裁判時，應於判決主文同時諭知其宣告刑及
    減得之刑」，中華民國96年罪犯減刑條例第2 條第3 項、第
    14條、第7 條分別定有明文，而「刑法第271 條之罪，經宣
    告死刑、無期徒刑或逾有期徒刑1 年6 月之刑者，不予減刑
    」、「對於第3 條所定不予減刑而未發覺之罪，於本條例施
    行前至施行之日起3 個月內自首而受裁判者，依第2 條第1
    項規定予以減刑」，同條例第3 條第1 項第15款、第6 條亦
    有明定。本件被告之犯罪時間係在96年4 月24日之前，其所
    犯雖係刑法第271 條之殺人罪，且經本院宣告有期徒刑12年
    ，惟其於行為後尚未被發覺前即向警方自首，業如前述，依
    前開規定，本件仍有減刑條例之適用（臺灣高等法院刑事庭
    庭長會議就中華民國96年罪犯減刑條例之法律問題決議第1
    號參照），爰就其本件所犯殺人罪，減刑如主文所示。
據上論斷，應依刑事訴訟法第299 條第1 項前段，刑法第271 條
第1 項、第62條前段、第37條第2 項、第38條第1 項第2 款，中
華民國96年罪犯減刑條例第2 條第3 項、第3 條第1 項第15款、
第6 條、第7 條、第14條，判決如主文。
本案經檢察官林志祐到庭執行職務。
中　　華　　民　　國　　96　　年　　8 　　月　　14　　日
                    刑事第十四庭
                          審判長法  官  蔡  廣  昇
                                法  官  林  瑋  桓
                                法　官  謝  雨  真
以上正本證明與原本無異。
如不服本判決，應於判決送達後10日內，向本院提出上訴狀。
中　　華　　民　　國　　96　　年　　8 　　月　　14　　日
                                書記官  林  佳  慧
附錄本案論罪科刑法條：
中華民國刑法第271條
殺人者，處死刑、無期徒刑或 10 年以上有期徒刑。
前項之未遂犯罰之。
預備犯第 1 項之罪者，處 2 年以下有期徒刑。
